臺中高等行政法院判決　　　　　　　　　　　　　　　九十三年度訴字第五二三號
　　　　　　　　　　　　　　　.
　　原　　　告　甲○○
　　被　　　告　財政部臺灣省中區國稅局
　　代　表　人　乙○○
　　訴訟代理人　丙○○
右當事人間因綜合所得稅事件，原告不服財政部中華民國九十三年八月十日台財訴字
第○九三○○三五五五○○號訴願決定，提起行政訴訟。本院判決如左︰
　　主  文
原告之訴駁回。
訴訟費用由原告負擔。
　　事  實
甲、事實概要：緣原告民國九十年度綜合所得稅結算申報，漏報營利、執行業務、利
    息及其他等所得合計新台幣（下同）六九三、四○○元，經被告所屬東山稽徵所
    歸課綜合所得總額三、二一六、八三四元，補徵應納稅額一八七、五五三元，並
    按漏稅額二一、九九六元（有扣繳憑單）及一六一、三二○元（漏報本件後述其
    他所得六一○、二○○元無扣繳憑單部分）分別處○．二倍及○．五倍之罰鍰計
    八五、○○○元（計至百元止）。原告不服，就其他所得及罰鍰等項申請復查結
    果，未獲變更，提起訴願，遞遭駁回，遂提起本件行政訴訟。
乙、兩造聲明：
一、原告聲明求為判決：復查決定關於其他所得及罰鍰部分暨訴願決定均撤銷。
二、被告聲明求為判決：原告之訴駁回。
丙、兩造之陳述：
壹、原告起訴意旨略以：
一、本件原告所有門牌號碼台中市○區○○路二段三十巷十九號建物，於八十年間登
    報出租，嗣由訴外人簡世昌表示如欲承租則須包含前承租人所遺留之家電及生財
    器具等物（頂讓金為四十萬元），並願為原告承擔該頂讓金額之半數，且如有疑
    慮可作一切結書供擔保，因原告僅國小畢業不擅文字，故由簡世昌口述原告代筆
    作成切結書（即被告據以處分之系爭合夥保證切結書），其內容略以：簡世昌與
    甲○○雙方合夥開設復健安養中心，地點北平路二段三十巷十九號，每月房租十
    二萬元，頂讓金四十萬元，甲○○房東先收簡世昌合夥頂讓金二十萬元作為保證
    金，簡世昌後悔不作時，由甲○○沒收其保證金，無異議云云。原告對安養中心
    業務並無所知，不可能參與合夥經營，該切結書內容之「合夥」乃指頂讓金之合
    夥，目的在於作為原告因欲將房屋出租而購入前手遺留之物品，之後如因簡世昌
    反悔不欲承租所受損失之擔保，而非與簡世昌合夥經營安養中心。若原告有合夥
    經營之意，豈可能連續兩年皆故意漏報該執業所得致遭裁罰？被告於初查時並未
    訪查原告以確認是否有合夥情事，僅憑簡世昌切結書即認定原告與其有合夥經營
    安養中心之事實，於法未合。
二、簡世昌自始即無與原告成立租賃契約之意，亦未支付租金予原告，致雙方成為不
    定期租賃關係，其後又藉詞如合法立案執照核發後直接向原告購買該屋，此有其
    手稿為證，原告實為本案之受害人，除於法定期間提起行政救濟外，亦已對簡世
    昌提起詐欺、偽造文書告訴，刻由台灣台中地方法院檢察署審理中，併予陳明。
貳、被告答辯意旨略以：
一、關於其他所得部分：本件原告係慈鴻復健安養中心合夥人，該安養中心經原查依
    查得資料核定收入總額四、○六八、○○○元，減除百分之七十成本及必要費用
    ，核定其他所得一、二二○、四○○元，並按原告合夥比例（百分之五十）六一
    ○、二○○元通報被告所屬東山稽徵所歸課原告綜合所得稅，並無不合。原告雖
    主張其與該安養中心負責人簡世昌僅房東與房客關係，並未合夥經營安養中心，
    惟依合夥保證切結書記載：「簡世昌與甲○○雙方合夥開設復健安養中心，地點
    臺中市○區○○路二段三十巷十九號。」，另有簡世昌於訪談調查紀錄表所載內
    容、勾選合夥人並簽名可稽。又被告於九十三年二月二十日以中區國稅法二字第
    ○九三○○○七五六四號函請原告若有被偽造文書情事，請逕向司法機關提出告
    訴，並將法院收件證影本及檢舉書狀副本檢送被告，原告迄九十三年九月二十七
    日始向臺灣臺中地方法院提出告訴，惟該訴訟尚未確定，其主張自難採據。
二、關於罰鍰部分：本件原告九十年度漏報營利、執行業務、利息及其他等所得合計
    六九三、四○○元，漏報所得稅額一八三、三一六元，違章事證已臻明確，被告
    乃依所得稅法第七十一條第一項前段及第一百十條第一項之規定，按所漏稅額二
    一、九九六元及一六一、三二○元分別處○‧二倍及○‧五倍罰鍰計八五、○○
    ○元，洵無不合。
　　理  由
一、按「個人之綜合所得總額，以其全年左列各類所得合併計算之．．．第十類：其
    他所得：不屬於上列各類之所得，以其收入額減除成本及必要費用後之餘額為所
    得額。」為所得稅法第十四條第一項第十類所明定。次按「納稅義務人應於每年
　　五月一日起至五月三十一日止，填具結算申報書，向該管稽徵機關，申報其上一
　　年度內構成綜合所得總額．．．之項目及數額，以及有關減免、扣除之事實，並
    應依其全年應納稅額減除．．．扣繳稅額及可扣抵稅額，計算其應納之結算稅額
    ，於申報前自行繳納。」、「納稅義務人已依本法規定辦理結算申報，但對依法
    規定應申報課稅之所得額有漏報或短報情事者，處以所漏稅額兩倍以下之罰鍰。
    」亦為同法第七十一條第一項前段及第一百十條第一項所分別規定。
二、本件原告九十年度綜合所得稅結算申報，漏報營利、執行業務、利息及其他等所
    得合計六九三、四○○元，經被告所屬東山稽徵所歸課綜合所得總額三、二一六
    、八三四元，補徵應納稅額一八七、五五三元，並按漏稅額二一、九九六元及一
    六一、三二○元分別處○．二倍及○．五倍之罰鍰計八五、○○○元。原告不服
    ，就其他所得及罰鍰等項申請復查結果，未獲變更，循序提起行政訴訟。
三、原告訴稱：其所有門牌號碼台中市○區○○路二段三十巷十九號建物，僅出租於
    訴外人簡世昌，因其表示須包含前承租人所遺留之家電及生財器具等物（頂讓金
    為四十萬元），並願為原告承擔該頂讓金額之半數，且如有疑慮可作一切結書供
    擔保，因原告僅國小畢業不擅文字，故由簡世昌口述原告代筆作成切結書，該切
    結書內容之「合夥」乃指頂讓金之合夥，目的在於作為原告因欲將房屋出租而購
    入前手遺留之物品，並非與簡世昌合夥經營安養中心，又原告已對簡世昌提起詐
    欺、偽造文書告訴，由台灣台中地方法院檢察署審理中，被告不得僅憑該切結書
    即認定原告與其有合夥經營安養中心之事實，予以補稅及處罰鍰等語。
四、經查，原告所有門牌號碼台中市○區○○路二段三十巷十九號建物，於九十年間
    作為慈鴻復健安養中心之用，經原告派員於九十年十二月廿六日至現場訪查，依
    負責人簡世昌所稱原告為該中心合夥人，分配比例為百分之五十，有訪談紀錄在
    卷可稽（原處分卷廿四頁）。又依卷附簡世昌與原告所訂立之合夥保證切結書記
    載：「簡世昌與甲○○雙方合夥開設復健安養中心，地點北平路二段三十巷十九
    號，每月房租十二萬元，頂讓金四十萬元，甲○○房東先收簡世昌合夥頂讓金二
    十萬元作為保證金，簡世昌後悔不作時，由甲○○沒收其保證金，無異議等語。
    」依此切結書之用詞，及原告在合夥人欄處簽名，顯見原告與簡世昌二人係合夥
    經營該安養中心甚明。雖切結書上另記載原告為房東，惟原告為該建物所有人，
    其以建物之租金代價出資合夥亦未有違事理，復依卷附原告九十年度綜合所得稅
    申報書（同卷四十七至四十九頁），原告與其配偶有多筆利息、租賃、其他及執
    行業務所得，又其經營房屋買賣業者（同卷七十一頁名片），足認其有相當智識
    及社會經驗，是其所稱該合夥書內容與其本意不合乙節，不足採信。又該合夥切
    結書於八十五年十二月十九日簽立，如原告僅出租上開建物予簡世昌，至原告派
    員於九十年十二月廿六日至現場訪查時止，已近五年期間，切結書所載租金每月
    十二萬元，一年即高達一百八十萬元，原告稱租賃期間，簡世昌僅付租金十幾萬
    元，本院問以原告有無對簡世昌以存證信函或法律程序催討取租金，原告答謂因
    簡世昌向其稱欲買該建物，後來也未支付買賣價金等語，依此情形，原告未對簡
    世昌為催討租金及向法院訴請其遷離之行動，亦違常情。再者，依上開綜合所得
    稅申報書所載內容，原告本年度亦未申報此部分租金，是原告所稱其僅將該建物
    出租予簡世昌，亦難以採信。又如其與簡世昌無本件合夥經營安養中心事實，經
    被告於九十二年十二月三作成本件違章罰鍰，並未對簡世昌提出刑事告訴及時採
    取司法救濟，迄於九十三年九月二十七日，方依被告九十三年二月二十日中區國
    稅法二字第○九三○○○七五六四號函（原告若有被簡世昌偽造文書情事，請逕
    向司法機關提出告訴）意旨，向臺灣臺中地方法院檢察署對簡世昌提出告訴，自
    不得以之為其與簡世昌無系爭合夥事實之有利依據。
五、綜上所陳，被告依上開訪談紀錄、合夥保證切結書等，認定原告與簡世昌本年度
    有合夥經營慈鴻復健安養中心之事實，而對原告此部分所得課徵綜合所得稅，已
    負客觀上之舉證責任，原告如欲否認此事實，依行政訴訟法第一百三十六條準用
    民事訴訟法第二百七十七條之舉證責任分配原則，應由原告對此負舉證之責，依
    前開所述，原告並未能提出反證，以資推翻被告課稅事實，因原告並未申報此部
    分所得，被告依首開規定，對原告如事實欄所示，予以補稅及課處罰鍰，原處分
    （復查決定）並無違誤，訴願決定予以維持，亦無不合，原告請求撤銷復查決定
    關於其他所得及罰鍰部分暨訴願決定，為無理由，應予駁回。
據上論結，本件原告之訴為無理由，依行政訴訟法第一百九十五條第一項後段、第九
十八條第三項前段，判決如主文。
中　　華　　民　　國　　九十三　　　年　　　十二　　　月　　十五　　　　日
                 臺 中 高 等 行 政 法 院   第 三 庭
                                審 判 長 法      官　沈　應　南
                                         法      官　林　秋　華
                                         法      官　許　武　峰
右正本證明與原本無異。
如不服本判決，應於判決送達後二十日內向本院提出上訴書狀，其未表明上訴理由者
，應於提起上訴後二十日內向本院提出上訴理由書（須依對造人數附具繕本）；如於
本判決宣示或公告後送達前提起上訴者，應於判決送達後二十日內補提上訴理由書（
須附繕本）。未表明上訴理由者，逕以裁定駁回。
提起上訴應預繳送達用雙掛號郵票三九○元（三十四元及五元郵票各十份)。
中　　華　　民　　國　　九十三　　　年　　　十二　　　月　　十五　　　　日
                                         法院書記官  王  永  慶
